臺灣嘉義地方法院民事裁定
110年度抗字第18號 
抗  告  人  布袋文創事業股份有限公司

法定代理人  黃秉森  
相  對  人  李素珍  

上列抗告人與相對人間選派檢查人事件，抗告人對於中華民國11
0年3月22日本院109年度司字第8號民事裁定提起抗告，本院合議
庭裁定如下：
    主  文
抗告駁回。
抗告程序費用新臺幣壹仟元由抗告人負擔。
    理  由
一、相對人聲請意旨略以：
  ㈠抗告人公司已發行股份總數為2,000,000股，相對人持有100,
    000股之股權，相對人持股比率為百分之5，已具備公司法第
    245條第1項所定聲請法院選派檢查人之資格。而抗告人公司
    自民國103年10月15日成立至今已6年，均由負責人黃秉森執
    行，抗告人公司之監察人黃裕榮曾依公司法第218條、第219
    條、第228條規定，寄發存證信函通知抗告人公司負責人於1
    09年11月10日行使監察人職權，惟抗告人公司未依監察人之
    請求提出公司設立迄今全部帳務資料，僅提供109年1月至11
    月之帳務資料及往來銀行存摺，致監察人無法實際查核。再
    者，抗告人公司資產負債表列房屋建築新臺幣(下同)27,548
    ,513元，並列累計折舊2,384,006元似有違誤，因抗告人公
    司使用之建築物是公家所有，不應列為相對人公司之資產。
    而流動負債科目中列出股東往來款9,883,538元，經詢問抗
    告人公司負責人黃秉森，其均不知股東往來款如何產生。故
    有依公司法第245 條規定，就抗告公司自103年10月15日起
    至109年12月15日止之公司營運及帳務簿冊，選派檢查人查
    核相關帳冊及營運資金流向之必要，以維股東權益。
　㈡抗告人公司雖主張「未曾拒絕監察人查核抗告人之帳冊」，
    惟抗告人公司提出之帳冊資料未完備，致使監察人無法確實
    掌握公司業務與財務狀況，俾使公司正常營運，故仍有選派
    檢查人檢查業務帳目及財產情形之必要性。其次，選派檢查
    人目的為強化股東保護機制及提高其蒐集不法證據與關係人
    交易利益輸送之能力，藉由與董監事無關之檢查人，於必要
    範圍内，檢查公司業務帳目、財產情形、特定事項、特定交
    易文件及紀錄，補強監察人監督之不足，以保障股東之權益
    ，且檢查人經選派後，係為公司執行業務，並非為相對人個
    人服務或受其指揮監督，又檢查人檢查抗告人公司之業務帳
    目及財產情形，如公司財務健全，每年依法編造營業報告書
    、財務報表、盈餘分派或虧損撥補之議案等表冊為真實、正
    當且合法，當不致因檢查人之稽核，而對抗告人公司營運發
    生影響，自無損害公司利益可言。
　㈢抗告人公司復抗辯其有提供原始憑證供董事及監察人審閱，
    然公司財務報表具高度專業性，尚非未具備財務、會計專業
    人士所得分析、查核，相對人縱然知悉部分帳務往來，仍得
    借重檢查人之專業以了解公司經營情形，又鈞院選派之陳永
    琳會計師與兩造間並無利害衝突或不適任之情事，是陳永琳
    會計師對於抗告人公司業務、帳目及盈虧情況，應能本於專
    業知識予以檢查，維護兩造及其他股東之權益，故選派陳永
    琳會計師擔任抗告人之檢查人，應屬公正。抗告人公司之抗
    告空泛指稱，毫無理由，應駁回抗告人公司之抗告。
二、抗告人抗告及答辯意旨略以：
  ㈠相對人為抗告人公司任期自106年10月20日起迄今董事之一，
    自109年6月起均提供抗告人整修至營運期間原始憑證供董事
    及監察人審閱，顯見相對人自無必要亦無需透過外部手段聲
    請選派檢查人。其次，抗告人公司接獲監察人黃裕榮109年1
    0月13日、22日寄送之存證信函，抗告人公司於同年月26日
    函覆監察人表示願意提供相關帳冊予監察人查閱，顯見抗告
    人公司未拒絕監察人查核帳冊。
  ㈡抗告人公司經營布袋文創商旅，係由抗告人公司與交通部觀
    光局雲嘉南濱海國家風景區管理處（下稱雲嘉南濱海管理處
    ）簽定委外經營投資契約，抗告人公司因須達到契約約定之
    第一期最低投資金額3,000萬，經雲嘉南濱海管理處委託之
    三普會計事務所查核後，增資資本額至2,000萬元。況且，
    雲嘉南濱海管理處亦依上開委外經營投資契約約定，委請三
    普會計事務所每年定期查核抗告人公司財務狀況，並定期要
    求相對人公司進行改善或提出建議。又抗告人公司之監察人
    黃裕榮亦曾委託律師至抗告人布袋文創商旅影印相關資料，
    抗告人公司亦未曾阻止，此有吳宏輝律師偕同查帳委託書可
    稽，抗告人公司均配合董事、監察人及股東之要求提出相關
    原始憑證，且抗告人確實仍需依契約規定受雲嘉南濱海管理
    處委任會計師事務所查核，已達檢査之目的，故本件自無須
    再耗費公司資源透過法院程序選派檢查人。爰提起抗告，並
    聲明：原裁定廢棄；駁回相對人於原審之聲請；程序費用由
    相對人負擔。
三、法院的判斷：
  ㈠按繼續6個月以上，持有已發行股份總數1％以上之股東，得檢
    附理由、事證及說明其必要性，聲請法院選派檢查人，於必
    要範圍內，檢查公司業務帳目、財產情形、特定事項、特定
    交易文件及紀錄，公司法第245條第1項定有明文。揆諸其修
    正之立法理由：「為強化公司治理、投資人保護機制及提高
    股東蒐集不法證據與關係人交易利益輸送蒐證之能力，爰修
    正第1項，擴大檢查人檢查客體之範圍及於公司內部特定文
    件。所謂特定事項、特定交易文件及紀錄，例如關係人交易
    及其文件紀錄等。另參酌證券交易法第38條之1第2項立法例
    ，股東聲請法院選派檢查人時，須檢附理由、事證及說明其
    必要性，以避免浮濫。」可知，具備法定要件之少數股東得
    依該條項規定聲請選派檢查人之目的，係為強化股東保護機
    制及提高其蒐集不法證據與關係人交易利益輸送之能力，藉
    由與董監事無關之檢查人，於必要範圍內，檢查公司業務帳
    目、財產情形、特定事項、特定交易文件及紀錄，補強監察
    人監督之不足，以保障股東之權益。又公司法雖於第245條
    第1項賦與少數股東對公司業務帳目及財產狀況之檢查權，
    然為防止少數股東濫用此權利，動輒查帳影響公司營運，故
    嚴格限制行使要件，限於股東須持股達已發行股份總數1％以
    上，且繼續6個月以上，始得向法院聲請選派檢查人，且檢
    查內容僅以公司業務帳目、財產情形、特定事項、特定交易
    文件及紀錄為限。是公司法第245條第1項規定已就行使檢查
    權對公司經營所造成之影響，與少數股東權益之保障間，加
    以斟酌、衡量。準此，聲請人如具備上開股東身分，並檢附
    理由、事證及說明其必要性，亦非濫用權利，恣意擾亂公司
    正常營運，即已符合聲請法院選派公司檢查人之要件，相對
    人即有容忍檢查之義務，法院自應准許之。縱使聲請人兼具
    董事身分，亦得聲請（臺灣高等法院暨所屬法院95年法律座
    談會民事類提案第9號研討結果參照）。
  ㈡查相對人係抗告人公司之股東，自106年10月20日起繼續持有
    抗告人公司股份百分之5之事實，業據其提出抗告人公司之
    商工登記公示資料查詢服務、股份有限公司變更登記表等為
    證，足認相對人具備公司法第245條第1項行使少數股東聲請
    法院選派檢查人之身分資格。揆諸前揭說明，相對人聲請選
    派檢查人檢查公司業務項目及財產情形，除具備上開要件外
    ，別無其他資格限制，抗告人公司當有容忍檢查之義務。
　㈢抗告人公司雖主張均有提供相關帳冊予監察人查閱，顯見並
    未拒絕監察人查核帳冊，顯見相對人自無必要亦無需透過外
    部手段聲請選派檢查人云云，然而，本件相對人聲請選任檢
    查人，係本於股東共益權之行使，倘公司如依法定程序建立
    健全之財務制度，當不致因檢查人選派會計師稽核而受影響
    ，而股東行使法律所規定之股東權以瞭解公司經營狀況，並
    提出相關事證釋明選派檢查人之必要性。
　㈣縱抗告人公司與雲嘉南濱海管理處簽有投資契約而需接受該
    管理處之查核，然該查核之範圍、方式及目前均有所不同，
    難謂抗告人公司接受該管理處之查核，即認本件無選任檢查
    人之必要。
  ㈤綜上，原審准予選任陳永琳會計師為檢查人，檢查抗告人公
    司自民國103年10月15日起至109年12月15日止之業務帳目及
    財產情形，並無不合。抗告人猶執陳詞，空言指摘原裁定顯
    有違誤，求予廢棄云云，為無理由，應予駁回。
四、又依法應由關係人負擔費用者，法院裁定命關係人負擔時，
    應一併確定其數額；前項費用之負擔有相對人者，準用民事
    訴訟法有關訴訟費用之規定，非訟事件法第24條第1 項及同
    法第21條第2 項，分別定有明文。本件抗告業經駁回在案，
    依上開法條規定，本院應予確定訴訟費用額。茲因抗告人提
    起本件抗告，除繳納抗告費1,000 元外，未有其餘訴訟費用
    之支出。是以，本件應由抗告人負擔之訴訟費用額確定為1,
    000元。
五、據上論結，本件抗告為無理由，依非訟事件法第46條、第21
    條第2項、第24條第1項，民事訴訟法第495條之1第1項、第4
    49條第1項、第78條，裁定如主文。
中　　華　　民　　國　　110 　年　　6 　　月　　16　　日
                  民事第三庭  審判長法  官  洪挺梧

                                    法  官  林望民

                                    法  官  林芮伶 
以上為正本係照原本作成。
如不服本裁定，僅得於收受本裁定正本送達後10日內，以適用法
規顯有錯誤為理由並委任律師為訴訟代理人，向本院提出再抗告
狀（須附繕本一份及繳納再抗告裁判費新臺幣1,000元）。
中　　華　　民　　國　　110 　年　　6 　　月　　16　　日
                                    書記官  柯凱騰